---
title: "Números aleatorios"
subtitle: Simulación Digital
output:
  html_document:
    df_print: paged
  pdf_document: default
  html_notebook: default
---

2170688- Brayan Rodolfo Barajas Ochoa

1) Usando el método de evaluación de integrales usando números pseudoaleatorios, calcule el resultado de las siguientes expresiones:

a) $\int_{-2}^{2} e^{x+x^2} \, dx$

Se utiliza la sustitución $x=(b-a)y+a$ con lo cual queda $\int_{0}^{1} f((b-a)y+a) \, dy$.

```{r}
f_a <- function(x){
  exp(x+x^2)
}

```

```{r}
curve(f_a,-2,2, ylab='Función (a)')
```


```{r}
n=10000000
a=-2
b=2
u<-runif(n)
#Se hace el cálculo para cada valor con la respectiva sustitución
v<- (b-a)*f_a(a+(b-a)*u)
mean(v)
```
```{r}
#Valor calculado por la funcion de integrar de R
integrate(f_a,lower = -2,upper = 2) 
```

b) $\int_{0}^{\infty} x(1+x^2)^{-2} \, dx$

Se utiliza la sustitución $x=\frac{1}{y}-1$ con lo cual queda $\int_{0}^{1} \frac{f(\frac{1}{y}-1)}{y^2} \, dy$.

```{r}
f_b <- function(x){
  x*(1+x^2)^(-2)
}

```

```{r}
curve(f_b,0,20, ylab='Función (b)')
```

```{r}
n=10000000
u<-runif(n)
v<- f_b((1/u)-1)/u^2
mean(v)
```
```{r}
#Valor calculado por la funcion de integrar de R
integrate(f_b,lower = 0,upper = Inf) 
```
c) $\int_{-\infty}^{\infty} e^{-x^2} \, dx$

Como la función es simétrica respecto al eje y, se puede aprovechar para calcular la integral en el intervalo $[0,1]$ de igual forma que en el punto b) y luego multiplicar este resultado por 2.

```{r}
f_c <- function(x){
  exp(-x^2)
}

```

```{r}
curve(f_c,-20,20, ylab='Función (c)')
```

```{r}
n=10000000
u<-runif(n)
v<- f_c((1/u)-1)/u^2
2*mean(v)
```

```{r}
#Valor calculado por la funcion de integrar de R
integrate(f_c,lower = -Inf,upper = Inf) 
```