---
title: "Taller Generación de Números Aleatorios"
subtitle: Simulación Digital - Grupo H1
output:
  html_document:
    df_print: paged
  pdf_document: default
  html_notebook: default
---

2170688- Brayan Rodolfo Barajas Ochoa

#Solución
1. Se implementa la siguiente función para desarrollar el método de cuadrados medios de Von Neumann.

Debido a que mi código termina en 0688, para que el algoritmo funcione apropiadamente, se omitirá el 0 y se tomará el siguiente dígito, de tal forma que queda 7688.

Para obtener los dígitos centrales, se emplea una fórmula implementada en la siguiente función.
```{r}
met.cuad.med<-function(n,semilla=7688,k=4){
  u<-numeric(n)
  for(i in 1:n) {
    s2<-semilla^2 #se eleva al cuadrado la semilla
    semilla<-floor((s2-floor(s2/(10^(2*k-k/2)))*10^(2*k-k/2))/10^(k/2)) #se obtienen los dígitos centrales
    u[i]=semilla/10^k #se obtiene el valor entre 0 y 1
  }
  return(u)
}
```

```{r}
s<-met.cuad.med(10) #obtención de los 10 primeros dígitos generados por el método
s
```
A continuación, se crea la función para el test de Kolmogorov Smirnov tal como se vio en clase.

```{r}
test.ks<-function(d){
  d=sort(d) #se ordenan los datos
  n=length(d) #se obtiene la cantidad de datos
  por=seq(1/n,1,1/n)
  D=abs(d-por) #Se hace el valor absoluto la diferencia
Dmax=max(D) #Se obtiene el máximo
  return(Dmax)
}
```

Luego, se le aplica el test al conjunto de 10 valores generado anteriormente.

```{r}
ks1=test.ks(s)
ks1
```
Se comprueba que el resultado obtenido concuerde con la función que tra por defecto R para este test, siendo satisfactorio.

```{r}
ks2=ks.test(s,'punif')
ks2
```

Ahora, para un nivel de significancia de 0.01 y un N=10, se tiene que el valor crítico es de 0.41, al compararlo con la D obtenida se observa que esta es mayor, por lo tanto es posible rechazar la hipótesis nula, es decir, el conjunto de datos generados no proviene de una distribución uniforme.

2. Ahora, para el punto 2 se crea la función para el test de chi cuadrado de la siguiente forma:

```{r}
chisquared<-function(d,n){
  interv=1/n #Se obtiene el tamaño de cada intervalo
  O=numeric(n) #Se crea el vector para O
  for(i in 1:n) {
    O[i]=length(d[d>=(i-1)*interv & d<i*interv]) #Se obtiene la cantidad de datos para cada intervalo
  }
  E=length(d)/n #Se obtiene la cantidad "teórica" de cada intervalo
  r=sum(((O-E)^2)/E) #Se calcula el resultado final
  return(r)
}
```

Luego de tener esta función, se generan 1000 valores con el método de cuadrados medios y se procede a evaluar con la función recién creada.

```{r}
s2=met.cuad.med(1000)
cs1=chisquared(s2,15)
cs1
```
Para asegurar que esta función trabaja adecuadamente, se compara el resultado obtenido con la función por defecto de R para este test, obteniendo el mismo. La función de R recibe la O ya calculada con la cantidad respectiva para cada intervalo, por lo que es necesario calcularla previamente.

```{r}
n=15 #Cantidad de intervalos
interv=1/n #Tamaño de intervalo
#Se obtiene la O
O=numeric(n)
for(i in 1:n) {
    O[i]=length(s2[s2>=(i-1)*interv & s2<i*interv])
}
#SE evalúa con la función de R
cs2=chisq.test(x=O)
cs2

```

El valor obtenido de 2508.7 se debe comparar con el valor crítico dado un nivel de significancia de 0.025 y 14 grados de libertad debido a que son 15 intervalos, este valor crítico es de 26.1. A partir de que el valor obtenido en el test es mucho mayor, se puede negar la hipótesis nula y concluir que el conjunto de datos no sigue una distribución uniforme.

```{r}
1-ppois(16,12)
```
```{r}
rpois(10,12)

```
