---
title: "Actividad programación en R"
subtitle: Simulación Digital
output:
  html_document:
    df_print: paged
  pdf_document: default
  html_notebook: default
---

2172016- Kevin Javier Lozano Galvis  
2170688- Brayan Rodolfo Barajas Ochoa  
2161342- Carlos Alberto Palencia Pombo    


2.  El caballero de Méré es un apostador empedernido. Ha decidido consultarle el
siguiente problema:<br><cite>“Juego frecuentemente a los dados. ¿Por qué si lanzo un dado 4 veces y apuesto a que en alguno de los lanzamientos sale un 6, tengo más posibilidades de ganar que cuando lanzo dos dados 24 veces y apuesto a que en algún lanzamiento sale un doble 6? ¿Acierto o estoy equivocado?”
</cite>

Para encontrar la respuesta a esto por medio de una simulación, se debe una cantidad considerable de experimentos en donde cada uno consiste en lanzar cuatro veces un dado y comprobar si en algún momento salió el número 6, además de lanzar veinticuatro veces dos dados y comprobar que en alguna de estas hayan salido en ambos dados el número 6. Luego, se cuenta cuántos éxitos se obtuvieron en cada caso para hallar el porcentaje y compararlos para determinar cuál tiene mayor probabilidad; si es el primer caso, que es lanzar un dado cuatro veces y obtener un 6 en alguno de los lanzamientos, entonces el caballero tenía razón

<strong>Implementación:</strong>

En el caso 1, de 4 lanzamientos de un dado, se obtienen los 4 lanzamientos por medio de la función runif pero es necesario hacerle algún tipo de redondeo debido a que esta función trabaja con valores decimales, para esto se utiliza la función floor ya que se generarán valores entre 1 y 7. Luego, la función match busca si existe algún valor de 6 entre los 4 lanzamientos, de ser así, se cuenta como un éxito para el caso 1.

En el caso 2, de 24 lanzamientos con 2 dados, se realiza un ciclo for para los 24 lanzamientos, en cada uno de ellos se obtienen los 2 valores de los dos dados con la función runif de la misma forma que se realizó en el caso 1; luego, si ambos números son 6, es decir, la suma entre ellos es 12, se cuenta como 1 éxito y se sale del ciclo debido a que se requiere al menos un resultado de este tipo.

Por último, se calcula el porcentaje de cada caso y se compara para determinar si el caballero tenía razón.

```{r}
n=10000 #n es la cantidad de experimentos
nexito1=0 # inicializar cantidad de éxitos del caso 1
nexito2=0 # inicializar cantidad de éxitos del caso 2
for(i in 1:n){ #Iteraciones del experimento
  
  #Simulación de 4 lanzamientos de un dado y verificación de al menos un 6 
  if(!is.na(match(6,floor(runif(4, min = 1, max = 7))))){
    nexito1=nexito1+1
  }
  
  #Simulación de 24 lanzamientos
  for(d in 1:24){
    #Obtención de dos dados
    lanzamientos=floor(runif(2, min = 1, max = 7))
    #Si la suma es igual a 12, es decir, ambos dieron 6, se considera un éxito y
    #se finaliza la simulación de 24 lanzamientos
    if(lanzamientos[1]+lanzamientos[2]==12){
      nexito2=nexito2+1
      break
    }
  }
  
}
prob1=nexito1/n #Probabilidad del caso 1
prob2=nexito2/n #Probabilidad del caso 2
print('Porcentaje caso 1: ')
print(prob1)
print('Porcentaje caso 2: ')
print(prob2)
if(prob1>prob2){ #Si el porcentaje del caso 1 es mayor, el caballero tenía
  print('El caballero tenía razón')
}
```

A continuación, se realiza la misma implementación, con la única diferencia que para simular el valor de los dados se utiliza la función sample ya que devuelve valores enteros entre el rango especificado.

```{r}
n=10000
nexito1=0
nexito2=0
for(i in 1:n){
  
  if(!is.na(match(6,sample(1:6,4,replace=T) ))){
    nexito1=nexito1+1
  }
  
  for(d in 1:24){
    lanzamientos=sample(1:6,2,replace=T)
    if(lanzamientos[1]+lanzamientos[2]==12){
      nexito2=nexito2+1
      break
    }
  }
  
}
prob1=nexito1/n
prob2=nexito2/n
print(prob1)
print(prob2)
if(prob1>prob2){
  print("El caballero tenía razón")
}
```


